【裁判字號】    97,豐簡上,172
【裁判日期】    970428
【裁判案由】    違反電子遊戲場業管理條例
【裁判全文】
臺灣臺中地方法院刑事判決           97年度豐簡上字第172號
上  訴  人  甲○○
即  被  告
上列上訴人因違反電子遊戲場業管理條例案件，不服本院豐原簡
易庭97年度豐簡字第45號中華民國97年1月29日第一審簡易判決
（聲請案號：臺灣臺中地方法院檢察署96年度速偵字第5844號）
，提起上訴，本院判決如下：
    主    文
原判決撤銷。
甲○○共同意圖營利，供給賭博場所，處有期徒刑貳月，如易科
罰金，以新臺幣壹仟元折算壹日。扣案之「小瑪莉變異體彩金大
聯盟」、「九蓮寶燈麻將」賭博性電子遊戲機具各壹台 (含IC版
貳塊)及新台幣壹仟陸佰捌拾元，均沒收。
   犯罪事實
一、甲○○係位於臺中縣大雅鄉○○路481號之「高泰檳榔攤」
    之負責人，明知未依電子遊戲場業管理條例規定辦理營利事
    業登記，依法不得經營電子遊戲場業，與不詳姓名、年籍之
    成年人，竟基於違法經營電子遊戲場業及意圖營利供給賭博
    場所之犯意聯絡，自民國96年12月13日起，由不詳姓名、年
    籍之成年人，經徵得甲○○同意後，供給該賭博場所，在上
    開檳榔攤之公眾得出入之場所內，擺設「小瑪莉變異體彩金
    大聯盟」及「九蓮寶燈麻將」賭博性電子遊戲機具各1台，
    供不特定顧客投幣把玩，而經營電子遊戲場業。其賭博方式
    為不特定賭客投入新台幣（下同）10元入遊戲機後，選取水
    果圖樣，再按鈕押注，與該機台對賭，如有押中，可依所選
    取之項目給分及退幣。嗣於96年12月19日15時50分許，為警
    在上開地點查獲，並扣得「小瑪莉變異體彩金大聯盟」、「
    九蓮寶燈麻將」賭博性電子遊戲機具各1台 (含IC版2塊)及
    賭博機具內獲利所得1,680元。
二、案經臺中縣警察局清水分局報請臺灣臺中地方法院檢察署檢
    察官偵查後聲請簡易判決處刑。
    理  由
一、訊據上訴人即被告甲○○分別於警詢、檢察官偵訊、及本院
    審理時均坦承不諱，並有扣押物品目錄表、刑案現場測繪圖
    、上開扣案賭博機具「小瑪莉變異體彩金大聯盟」、「九蓮
    寶燈麻將」賭博性電子遊戲機具2台 (含IC版2塊）、賭博機
    具內獲利所得1,680元及照片4張等附卷可資佐證，被告犯行
    洵堪認定。
二、核被告甲○○所為，係犯刑法第266條第1項之賭博、第268
    條第1項之意圖營利供給賭博場所及違反電子遊戲場業管理
    條例第15條之規定，而觸犯同條例第22條等罪。其所犯上開
    3罪間，係1行為觸犯3罪名，為想像競合犯，從一重之意圖
    營利供給賭博場所處斷。（修正後刑法第五十五條關於想像
    競合犯之規定，固增加但書：「但不得科以較輕罪名所定最
    輕本刑以下之刑」之規定，惟此係屬科刑之限制，為法理之
    明文化，非屬法律之變更，毋庸比較新舊法，附此敘明），
    又按刑事法若干犯罪行為態樣，本質上原具有反覆、延續實
    行之特徵，立法時既予特別歸類，定為犯罪構成要件之行為
    要素，則行為人基於概括之犯意，在密切接近之一定時、地
    持續實行之複次行為，倘依社會通念，於客觀上認為符合一
    個反覆、延續性之行為觀念者，於刑法評價上，即應僅成立
    一罪。學理上所稱「集合犯」之職業性、營業性或收集性等
    具有重複特質之犯罪均屬之，例如經營、從事業務、收集、
    販賣、製造、散布等行為概念者是（最高法院95年度台上字
    第4686號刑事判決意旨參照）。準此，被告違反刑法第268
    條第1項及電子遊戲場業管理條例第15條之規定，而經營電
    子遊戲場業及賭博之行為，既含有多次性與反覆性，則其在
    同一時期內多次、反覆經營上述事業，應屬集合犯，而論以
    一罪。被告與真實姓名年籍不詳之成年男子就上開犯罪間，
    有犯意聯絡及行為分擔，為共同正犯。
三、被告提起本件上訴意旨略以：原審判決過重，而提起上訴，
    請改判較輕之刑等語。按關於刑之量定，係實體法上賦予法
    院得為自由裁量之事項，倘其未有逾越法律所規定之範圍，
    或濫用其權限，即不得任意指摘為違法（參最高法院七十五
    年臺上字第七○三三號判例），且在同一犯罪事實與情節，
    如別無其他加重或減輕之原因，下級審量定之刑，亦無過重
    或失輕之不當情形，則上級審法院對下級審法院之職權行使
    ，原則上應予尊重（參見最高法院八十五年度臺上字第二四
    四六號判決）。經查，本案被告所犯之刑法第268條之罪，
    其法定刑為「三年以下有期徒刑得併科三千元以下罰金」。
    而原審依檢察官聲請簡易判決處刑書記載之犯罪事實，於法
    定刑度內量處被告有期徒刑二月，並諭知易科罰金之折算標
    準，難謂有何違法失當之處，從而，被告前揭上訴理由指稱
    原審量刑過重云云，提起上訴，請求撤銷改判為無理由，惟
    原審依檢察官聲請簡易判決處刑之聲請，因未開庭審理而依
    刑法第268條意圖營利供給賭博場所罪予以論科，因而漏未
    將被告與不知真實姓名之成年男子論以共同正犯（共犯部分
    ，係被告於上訴二審時，才供稱由不詳姓名之成年男子放置
    該二台賭博機檯），而有未洽。被告上訴意旨僅稱：原審量
    刑太重，無錢繳罰金爰提起上訴請求從輕量刑云云，其上訴
    雖無理由，然原判決既有上開不當之處，亦屬無可維持，應
    予撤銷改判。爰審酌被告犯罪之動機、目的、手段，犯罪所
    生之危害、犯罪後之態度等一切情狀，量處如主文所示之刑
    ，及諭知易科罰金之折算標準。扣案之「小瑪莉變異體彩金
    大聯盟」、「九蓮寶燈麻將」賭博性電子遊戲機具各壹台 (
    含IC版貳塊)及新台幣1680元並非賭博當場查獲之賭具或賭
    資，應依刑法第條第38條第1項第2、3款之規定宣告沒收。
四、據上論斷，應依刑事訴訟法第455條之1第3項、第369條第1
    項前段、第364條、第299條第1項前段，電子遊戲場業管理
    條例第22條，刑法第11條前段、第28條、第266條第1項前段
    、第268條第1項、第55條、第41條第1項前段、第38條第1項
    第2款，判決如主文。
中    華    民    國    97    年    4    月    28     日
                  刑事第3庭    審判長 法  官  賴恭利
                                      法  官  楊曉惠
                                      法  官  黃松竹
上正本證明與原本無異。
本件不得上訴。
                                      書記官  黃毅皓
中    華    民    國    97    年    4  月    28    日
附錄：
中華民國刑法第268條：
意圖營利，供給賭博場所或聚眾賭博者，處3年以下有期徒刑，
得併科 3 千 元以下罰金。
電子遊戲場業管理條例第15條：
未依本條例規定辦理營利事業登記者，不得經營電子遊戲場業。
電子遊戲場業管理條例第22條：
違反第15條規定者，處行為人1年以下有期徒刑、拘役或科或併
科新台幣 50 萬元以上 250 萬元以下罰金。
刑法第二百六十八條
意圖營利，供給賭博場所或聚眾賭博者，處三年以下有期徒刑，
得併科三千元以下罰金。


司法院資訊處製作；財團法人民間司法改革基金會備份。
